臺灣彰化地方法院刑事判決　　　　　　　100年度易字第426號
公　訴　人　臺灣彰化地方法院檢察署檢察官
被　　　告　張賀進
上列被告因詐欺案件，經檢察官提起公訴（100 年度偵字第1577
號、第2799號），本院判決如下：
    主  文
張賀進幫助意圖為自己不法之所有，以詐術使人將本人之物交付
，處有期徒刑肆月，如易科罰金，以新臺幣壹仟元折算壹日。
    犯罪事實
一、張賀進可預見其將金融機構帳戶提款卡等資料提供予真實姓
    名年籍不詳之成年男子後，對方將可能藉由蒐集所得之金融
    機構帳戶存摺、提款卡等資料，遂行其詐欺取財犯罪之目的
    ，而其發生並不違背自己本意之情況下，竟基於幫助他人犯
    詐欺取財罪之不確定故意，於民國99年9 月間某日，在彰化
    縣鹿港鎮○○路上之體育場前，將其所申辦之臺中商業銀行
    股份有限公司鹿港分行帳號0000000000000000871 號帳戶（
    下簡稱臺中商銀鹿港分行帳戶）及彰化商業銀行股份有限公
    司鹿港分行00000000000000000 號帳戶（下簡稱彰化商銀鹿
    港分行帳戶）之存摺、提款卡及密碼提供予不詳姓名之成年
    男子，容任渠及所屬詐欺集團成年成員使用該帳戶。嗣該不
    詳姓名之成年男子及與其所屬之共同詐欺集團成員等即分別
    基於意圖為自己不法所有之犯意聯絡，先於不詳時間，向「
    YAHOO ！奇摩」拍賣網站申請「j30714j 」、「johnmason8
    6 」、「kaochihhung 」、「kelly650622 」、「lovelyba
    by7 26」、「anja1225」等拍賣帳號、MSN 帳號及相關電子
    郵件信箱，再藉前開帳號於如附表所示之時間，在上開拍賣
    網站，佯以公開競標方式拍賣如附表所示之商品，致買家鍾
    依涵、洪銘志、王瑾珩、張哲婷、謝淑齡及陳怡玲等人陷於
    錯誤，先後於附表所示時間上網競標而得標，並撥打網頁上
    所留之門號0000000000號行動電話或以MSN 、電子郵件往來
    聯絡，而依指示於如附表所示時間，將如附表所示之商品價
    金匯入如附表所示之張賀進前開帳戶內。之後，因鍾依涵等
    人久未收到標得之商品，且無法聯絡上賣家，始知受騙，報
    警處理，乃查知上情。
二、案經鍾依涵、洪銘志、王瑾珩、謝淑齡及陳怡玲訴由彰化縣
    警察局鹿港分局與雲林縣警察局北港分局報請臺灣彰化地方
    法院檢察署檢察官偵查起訴。
    理    由
壹、證據能力部分：
一、供述證據
    按被告以外之人於審判外之陳述，雖不符前4 條之規定，而
    經當事人於審判程序同意作為證據，法院審酌該言詞陳述或
    書面陳述作成時之情況，認為適當者，亦得為證據；當事人
    、代理人或辯護人於法院調查證據時，知有第159 條第1 項
    不得為證據之情形，而未於言詞辯論終結前聲明異議者，視
    為有前項之同意，刑事訴訟法第159 條之5 定有明文。本案
    下列引為證據之證人言詞及書面陳述，檢察官及被告張賀進
    於本院審理中均不爭執其證據能力，且以之作為證據並無不
    當，依上揭法條之規定，自均有證據能力，合先敘明。
二、非供述證據
    按關於非供述證據之物證，或以科學、機械之方式，對於當
    時狀況所為忠實且正確之記錄，性質上並非供述證據，均應
    無傳聞法則規定之適用；如該非供述證據非出於違法取得，
    並以依法踐行調查程序，即不能謂無證據能力（最高法院97
    年度臺上字第1401號、6153、3854號判決可資參照）。本案
    下揭引用之非供述證據，均經本院依法踐行調查證據程序，
    而檢察官及被告均不爭執各該證據之證據能力，且亦查無依
    法應排除其證據能力之情形，是後述所引用證據之證據能力
    均無疑義，亦先予敘明。
貳、認定犯罪事實所憑之證據及理由
一、訊據被告張賀進固坦承有於上開時、地，將其所申設之上揭
    2 帳戶之存摺、提款卡及密碼等物交付予該不詳姓名之成年
    男子，惟矢口否認有何幫助詐欺取財犯行，辯稱：伊因信用
    不良，無法辦理銀行貸款，看到報紙之貸款廣告，乃打電話
    給對方辦貸款，對方表示貸款下來要扣5 ％的金額作為手續
    費，但並未向伊索取財力證明，只表示要有金融帳戶存摺、
    提款卡才能辦貸款，伊遂將存摺及提款卡等物交付對方，當
    時並未約定在何處交貸款，然對方說貸款一定辦得下來，一
    個月內會給伊消息，只要打渠電話就可找到渠，惟伊並不確
    定貸款辦不下來時，對方是否會還伊存摺及提款卡，有聽過
    詐欺集團騙取或利用人頭帳戶詐財之新聞，有問過對方是否
    為詐欺集團，對方表示不是，但後來才發現被騙等語。
二、惟查：
（一）告訴人鍾依涵、洪銘志、王瑾珩、謝淑齡、陳怡玲及被害
      人張哲婷等人遭詐欺集團詐騙後，依指示將如附表所示之
      款項匯入被告上開帳戶之事實，業據證人即告訴人鍾依涵
      、洪銘志、王瑾珩、謝淑齡、陳怡玲及被害人張哲婷等人
      於警詢時指訴綦詳，並有門號0000000000號行動電話通聯
      調閱查詢單（告訴人鍾依涵、洪銘志撥打電話及傳收簡訊
      ）、中國信託銀行自動櫃員機交易明細（告訴人鍾依涵匯
      款）、郵政跨行匯款申請書（告訴人洪銘志匯款）、華南
      商業銀行城東分行存簿封面及內頁影本（告訴人王瑾珩匯
      款）、兆豐國際商業銀行自動櫃員機交易明細（被害人張
      哲婷匯款）、臺北富邦銀行自動櫃員機交易明細（告訴人
      謝淑齡匯款）、郵政自動櫃員機交易明細及第一商業銀行
      北港分行存簿內頁影本（告訴人陳怡玲匯款）、被告之臺
      中商銀鹿港分行帳戶及彰化商銀鹿港分行帳戶之開戶資料
      及交易明細、奇摩拍賣網站「j30714j 」拍賣帳號刊登虛
      偽不實之拍賣巴黎世家黑色機車包1 只訊息及郵件往來列
      印資料、奇摩拍賣網站「johnmason86 」拍賣帳號刊登虛
      偽不實之拍賣OMEGA 歐米茄機械腕表1 只訊息列印資料、
      「kaochihhung 」拍賣帳號刊登虛偽不實之拍賣CHANEL牌
      二手肩背包1 只之郵件往來及MSN 對話列印資料、奇摩拍
      賣網站「kelly650622 」拍賣帳號刊登虛偽不實之拍賣CH
      A NEL 牌黑色菱格銀鍊包1 只訊息及郵件往來列印資料、
      奇摩拍賣網站「lovelybaby726 」拍賣帳號刊登虛偽不實
      之拍賣LV牌南瓜包1 只訊息列印資料及告訴人等報案之相
      關紀錄資料等書證在卷可憑。是被告前開帳戶確實供詐騙
      集團使用為詐騙告訴人鍾依涵、洪銘志、王瑾珩、謝淑齡
      、陳怡玲及被害人張哲婷等人之匯款帳戶，應堪認定。
（二）被告雖以前詞置辯。然查，金融機構帳戶係個人理財之重
      要工具，且關係個人財產、信用之表徵，豈能隨意交予他
      人，如該他人非供作犯罪所得出入之帳戶或其他不法目的
      ，應無捨棄自己申設帳戶而迂迴使用他人帳戶之必要；且
      邇來類如假綁架、擄鴿勒贖等恐嚇取財犯罪，或透過網路
      、撥打電話、報紙刊登不實廣告，佯稱他人積欠電話費、
      中獎、或以信用卡、現金卡遭偽造、個人資料遭盜用等各
      種不實名義向他人詐欺取財之犯罪類型層出不窮，該等犯
      罪，多數均係利用人頭帳戶作為出入帳戶，並經媒體廣為
      披載，被告行為時為智識成熟之成年男子，對於此自係知
      之甚明。且被告於偵查中供稱：（問：這次為何要辦理貸
      款？）因為車子欠錢。（問：為何不向銀行信貸或是車貸
      ？）因為我銀行的信用不好。（問：為何銀行信用不好？
      ）因為有二萬多元的卡債等語（見臺灣彰化地方法院檢察
      署100 年度偵卷第1577號卷第150 頁），於本院審理時供
      稱：（問：在本次交帳戶之前有沒有嘗試向金融機構貸款
      ？）有嘗試過，但辦的時候沒有過，因為我有欠萬泰銀行
      2 萬多元，當時也是叫別人幫我辦的，我也不知道是向哪
      家銀行申請。該次對方要我提供在職證明、影印存簿的封
      面及內容。（問：這次對方要你提供那些資料？）簿子還
      有提款卡。（問：你有沒有問對方為何這次提供的資料跟
      上次別人要你提供的資料完全不同？）有。對方說，要把
      錢存到我的帳戶，怕我把錢領走。所以要我提款卡給他。
      （問：也就是對方要幫你製造存提款證明？）對方說要幫
      我做薪資轉帳。（問：就算是薪資轉帳，他有要幫你先還
      萬泰銀行的二萬多元的帳款？）沒有。他說要先審核看看
      ，過了才要幫我還。（問：既然你第一次是因為還欠萬泰
      的錢，所以才過不了，這次他幫你做紀錄，欠錢的狀況仍
      然存在，怎麼辦的出來？）對方說有瑕疵也可以辦辦看等
      語（見本院卷第38頁背面-39 頁）。則被告已知悉本身資
      格不符，無法申請貸款，為何認該不詳姓名之人即可代為
      辦理；況被告先前既曾嘗試請他人代辦，所需交付者乃在
      職證明、存摺封面及內頁影本等財力證明，與此次對方要
      求交付存摺、提款卡截然不同，何以被告對此不向其他代
      辦業者、甚或直接向金融機構查詢所需證明為何，反完全
      聽任對方說法即行交付存摺及提款卡，凡此皆與常情不符
      ，被告所辯，自難以憑採。又查，詐欺集團以他人金融帳
      戶供作詐欺所得款項出入之工具，衡諸常情，多以先取得
      帳戶所有人同意始使用之，否則一旦為帳戶所有人掛失，
      則被害人匯入之款項立即遭凍結而無法提領，帳戶所有人
      反可輕易辦理補發存摺、提款卡、變更印鑑、密碼，將款
      項提領一空，詐欺集團自不可能冒此風險。而被告上開帳
      戶既經詐欺集團使用並向被害人等詐得款項，且能在匯入
      款項後迅速順利提領一空，足見詐欺集團確實信賴被告有
      任由他人使用其帳戶之意思而交付存摺及提款卡，始以之
      為詐欺取財之工具。此外，被告既於偵查中供稱：（問：
      你如何確定，貸款辨不下來時，對方會還給你存摺與提款
      卡？）我不確定等語（見同上偵查卷第149 頁）；於本院
      審理時供稱：（問：他跟你說幫你做證明，多少之後要把
      存摺提款卡還你？）一開始說1 個星期，後來說1個 月。
      （問：為何要改日期？）他說銀行可能會抽查，而且送件
      的人太多會塞車。他是在我交簿子之後2 、3 天跟我講的
      ，是我打電話去問他何時會辦過，他說大概1 個月。（問
      ：為什麼你交簿子之後二、三天就急著問對方？）因為急
      著要用錢。（問：那既然急著要用錢，對方跟你說1 個月
      後才有可能會過，為何不嘗試找別人辦？）因為東西都在
      他那邊，而且他跟我說百分之百會過。（問：你當時交簿
      子之後2 、3 天問對方有沒有過，是否認為，如果可以過
      ，很早就可以知道了？）不是。我怕他把我的存簿拿去做
      人頭，所以先打電話過去問。（問：為何你怕他把你的存
      簿拿去做人頭？）因為我跟他不認識，因為廣告單有寫說
      有瑕疵也可以辦，我才打電話去問等語（見本院卷第39頁
      及背面）。益徵被告實於交付前開帳戶資料初始，即知悉
      此等資料交付後，將無法控制他人使用該帳戶，亦懷疑對
      方可能為詐騙集團，是被告顯然已預見對方將上開帳戶用
      於詐欺取財之用，該等犯行之發生並不違背其本意，其主
      觀上確有容任對方利用其帳戶犯詐欺取財罪之不確定故意
      ，已至為明顯。被告空言否認犯罪，要係事後卸責之詞，
      不足採信。綜上所述，本案事證明確，被告犯行堪以認定
      ，應依法論科。
參、論罪科刑理由
一、被告僅參與提供金融機關帳戶予他人供詐欺取財使用，並無
    證據證明其有參與詐欺取財之行為，或有與本件正犯有共同
    之犯意聯絡，被告既係基於幫助之意思，參與詐欺取財構成
    要件以外之行為，應為幫助犯。核被告所為，係犯刑法第30
    條第1 項、第339 條第1 項之幫助詐欺取財罪。
二、被告以1 次提供2 帳戶之幫助行為，使前開詐欺集團成員據
    以先後向前開被害人詐欺取財使用，核係以1 個幫助詐欺取
    財行為，觸犯6 個幫助詐欺取財罪名，侵害6 個法益，為想
    像競合犯，應依刑法第55條規定，從一重處斷。
三、被告幫助上開詐欺集團成員犯詐欺取財罪，係屬從犯，茲衡
    諸其犯罪情節，並按正犯之刑減輕之。
四、爰審酌被告明知目前社會上以各種方式詐欺取財之惡質歪風
    猖獗，令人防不勝防，復加以詐財者多借用人頭帳戶致警方
    追緝困難，詐欺事件層出不窮，手法日益翻新，竟甘願淪為
    提供金融帳戶之人頭戶，以供他人逃避犯罪之查緝，嚴重破
    壞社會治安及有礙金融交易秩序，助長犯罪歪風，並增加追
    緝犯罪之困難，且被害人遭詐騙後所匯款項多數追索無著，
    使被害人財物遭受嚴重損失，甚且引發被害人身心受創亦所
    在多有，所衍生之社會危害性不輕，犯行非微，暨本案被害
    人等因受騙而匯款至被告所提供帳戶內之金額為新臺幣（下
    同）數千元至數萬元不等，且被告未有積極與被害人和解之
    行為，及其犯罪之動機、目的、手段、犯罪後態度等一切情
    狀，量處如主文所示之刑，並諭知易科罰金之折算標準。
肆、應適用法條
一、刑事訴訟法第299 條第1 項前段。
二、刑法第30條第1 項、第2 項、第339 條第1 項、第55條、第
    41條第1 項前段。
三、刑法施行法第1 條之1 第1 項、第2 項前段，判決如主文。
本案經檢察官陳隆翔到庭執行職務。
中    華    民    國   100    年    6     月    30    日
                  刑事第五庭  審判長  法  官  周淡怡
                                      法  官  李淑惠
                                      法  官  王奕勛
以上正本證明與原本無異。
如不服本判決應於收受判決後10日內向本院提出上訴書狀，並應
敘述具體理由；其未敘述上訴理由者，應於上訴期間屆滿後20日
內向本院補提理由書（均須按他造當事人之人數附繕本）「切勿
逕送上級法院」。
告訴人或被害人對於判決如有不服具備理由請求檢察官上訴者，
其上訴期間之計算係以檢察官收受判決正本之日期為準。
中    華    民    國   100    年    6     月    30    日
                                      書記官  陳文新
附表：（匯款貨幣：新臺幣）
┌──┬────────┬───┬───────┬────┐
│編號│    拍賣訊息    │被害人│   詐騙經過   │匯款帳戶│
├──┼────────┼───┼───────┼────┤
│ １ │於不詳時、地，登│鍾依涵│鍾依涵於99年 9│張賀進之│
│    │上奇摩拍賣網站，│      │月14日19時27分│臺中商銀│
│    │以 「j30714j」（│      │許，在（改制後│鹿港分行│
│    │含j.30714j＠hotm│      │）新北市中和區│帳戶    │
│    │ail.com 之MSN 帳│      │中和路400 巷19│        │
│    │號、門號00000000│      │號2樓之居處 ，│        │
│    │72號行動電話）拍│      │上網標購前開商│        │
│    │賣帳號，刊登虛偽│      │品，旋與賣家取│        │
│    │不實之拍賣巴黎世│      │得聯繫，並依指│        │
│    │家黑色機車包1 只│      │示於同日21時26│        │
│    │訊息。          │      │分許，在新北市│        │
│    │                │      │中和區○○路38│        │
│    │                │      │0 號之統一超商│        │
│    │                │      │，轉帳匯款5000│        │
│    │                │      │元。          │        │
├──┼────────┼───┼───────┼────┤
│ ２ │於不詳時、地，登│洪銘志│洪銘志於99年 9│張賀進之│
│    │上奇摩拍賣網站，│      │月12日21時許，│彰化商銀│
│    │以 「johnmason86│      │在南投縣草屯鎮│鹿港分行│
│    │」（含johnmason8│      │芬草路二段 458│帳戶    │
│    │6＠msn.com  之電│      │號住處，上網標│        │
│    │子郵件、門號0970│      │購前開商品，旋│        │
│    │645372號行動電話│      │與賣家取得聯繫│        │
│    │）拍賣帳號，刊登│      │，並依指示於同│        │
│    │虛偽不實之拍賣OM│      │年月14日11時50│        │
│    │EGA 歐米茄機械腕│      │分許，在南投縣│        │
│    │表1只訊息。     │      │草屯鎮大觀郵局│        │
│    │                │      │，轉帳匯款 3萬│        │
│    │                │      │6000元。      │        │
├──┼────────┼───┼───────┼────┤
│ ３ │於不詳時、地，登│王瑾珩│王瑾珩於99年 9│張賀進之│
│    │上奇摩拍賣網站，│      │月14日14時32分│彰化商銀│
│    │以 「kaochihhung│      │許，在臺北市松│鹿港分行│
│    │」（含kaochihhun│      │江路146號4樓之│帳戶    │
│    │g＠hotmail.com之│      │3公司所在地 ，│        │
│    │MSN帳號、門號097│      │上網標購前開商│        │
│    │0000000 號行動電│      │品，旋與賣家取│        │
│    │話）拍賣帳號，刊│      │得聯繫，並依指│        │
│    │登虛偽不實之拍賣│      │示於同日下午以│        │
│    │CHANEL牌二手肩背│      │女兒蕭語樂及自│        │
│    │包1只訊息。     │      │己之華南銀行帳│        │
│    │                │      │戶，各轉帳匯款│        │
│    │                │      │3萬元及1萬8150│        │
│    │                │      │元（均不含手續│        │
│    │                │      │費）。        │        │
├──┼────────┼───┼───────┼────┤
│ ４ │於不詳時、地，登│張哲婷│張哲婷於99年 9│張賀進之│
│    │上奇摩拍賣網站，│      │月15日9時許 ，│臺中商銀│
│    │以 「kelly650622│      │在臺中市西屯區│鹿港分行│
│    │」（含kelly65062│      │市○○○路77號│帳戶    │
│    │2＠hotmail.com之│      │11樓之9住處 ，│        │
│    │電子郵件）拍賣帳│      │上網標購前開商│        │
│    │號，刊登虛偽不實│      │品，旋與賣家取│        │
│    │之拍賣CHANEL牌黑│      │得聯繫，並依指│        │
│    │色菱格銀鍊包1 只│      │示於同日以 ATM│        │
│    │訊息。          │      │自動櫃員機先後│        │
│    │                │      │轉帳匯款2 萬元│        │
│    │                │      │及3萬元，合計5│        │
│    │                │      │萬元。        │        │
├──┼────────┼───┼───────┼────┤
│ ５ │於不詳時、地，登│謝淑齡│謝淑齡於99年 9│張賀進之│
│    │上奇摩拍賣網站，│      │月17日14時許，│臺中商銀│
│    │以「lovelybaby72│      │在（改制後）新│鹿港分行│
│    │6」（含lovelybab│      │北市板橋區雙十│帳戶    │
│    │y726＠msn.com 之│      │路二段41巷21號│        │
│    │電子郵件、門號09│      │17樓住處，上網│        │
│    │70000000號行動電│      │標購前開商品，│        │
│    │話）拍賣帳號，刊│      │旋與賣家取得聯│        │
│    │登虛偽不實之拍賣│      │繫，並依指示，│        │
│    │LV牌南瓜包1 只訊│      │委由先生陳章望│        │
│    │息。            │      │於同日16時 4分│        │
│    │                │      │許，到臺北市萬│        │
│    │                │      │華區○○路52號│        │
│    │                │      │臺北富邦銀行，│        │
│    │                │      │以ATM 自動櫃員│        │
│    │                │      │機轉帳匯款2 萬│        │
│    │                │      │5000元。      │        │
├──┼────────┼───┼───────┼────┤
│ ６ │於不詳時、地，登│陳怡玲│陳怡玲於99年 9│張賀進之│
│    │上奇摩拍賣網站，│      │月17日12時39分│臺中商銀│
│    │以「anja1225」（│      │許，在雲林縣北│鹿港分行│
│    │含門號0000000000│      │港鎮南安里民生│帳戶    │
│    │號行動電話）拍賣│      │路69號住處，上│        │
│    │帳號，刊登虛偽不│      │網標購前開商品│        │
│    │實之拍賣LV牌M403│      │，旋與賣家取得│        │
│    │53DellghtfulMM女│      │聯繫，並依指示│        │
│    │包1只訊息。     │      │於同日12時53分│        │
│    │                │      │許，在雲林縣北│        │
│    │                │      │港鎮○○路54號│        │
│    │                │      │北港郵局，以AT│        │
│    │                │      │M 自動櫃員機轉│        │
│    │                │      │帳匯款2 萬3000│        │
│    │                │      │元。          │        │
└──┴────────┴───┴───────┴────┘
附錄論罪科刑法條：
中華民國刑法第339條：
意圖為自己或第三人不法之所有，以詐術使人將本人或第三人之
物交付者，處5年以下有期徒刑、拘役或科或併科1千元以下罰金
。
以前項方法得財產上不法之利益或使第三人得之者，亦同。
前二項之未遂犯罰之。
中華民國刑法第30條：
（幫助犯及其處罰）
幫助他人實行犯罪行為者，為幫助犯。雖他人不知幫助之情者，
亦同。
幫助犯之處罰，得按正犯之刑減輕之。